臺灣新竹地方法院民事裁定
111年度竹北簡字第288號
反訴  原告
即  被  告  黃仁泉  
反訴  被告
即  原  告  曹美娥  

訴訟代理人  楊志仁  
上列當事人間請求排除侵害事件，被告提起反訴，本院裁定如下
：
    主  文
反訴原告之反訴駁回。
反訴訴訟費用由反訴原告負擔。
    理  由
一、按被告於言詞辯論終結前，得在本訴繫屬之法院，對於原告
    提起反訴；反訴之標的，如與本訴之標的及其防禦方法不相
    牽連者，不得提起，民事訴訟法第259條、第260條第1項後
    段定有明文。蓋反訴制度，在求本訴與反訴之言詞辯論及其
    他調查證據等程序，可以互相利用，而得節省勞力、時間、
    費用，並防止裁判之牴觸，故如反訴之標的，與本訴之標的
    及其防禦方法並無牽連關係，則雖合併辯論，仍須各自提出
    與本訴不相牽連之攻擊或防禦方法，不但不能達到互相利用
    之目的，反使訴訟程序歸於複雜，故應不許當事人提起。又
    民事訴訟法第260條第1項後段所稱之「相牽連」，乃指為反
    訴標的之法律關係與本訴標的之法律關係間，或為反訴標的
    之法律關係與作為本訴防禦方法所主張之法律關係間，兩者
    在法律上或事實上關係密切，審判資料有其共通性或牽連性
    者而言。換言之，為本訴標的之法律關係或作為防禦方法所
    主張之法律關係，與為反訴標的之法律關係同一，或當事人
    兩造所主張之權利，由同一法律關係發生，或為本訴標的之
    法律關係發生之原因，與為反訴標的之法律關係發生之原因
    ，其主要部分相同，方可認為兩者間有牽連關係。是若反訴
    標的與本訴之標的及其防禦方法不相牽連，即難認符合上開
    條文所稱之「相牽連」，自不備反訴之要件，依民事訴訟法
    第249條第1項第6款規定，法院應以裁定駁回該反訴。
二、經查，反訴被告主張：新竹縣○○鄉○○街00巷0弄000號、0-0
    號、0-0號房屋（下稱2-1號房屋、0-0號房屋、0-0號房屋）
    於構造上為同一建築物(下稱系爭建物)，分別經編定為新竹
    縣○○鄉○○段000○號、000建號、000建號建物，屬於數人區分
    一建築物而各有其專有部分之公寓大廈。反訴被告為0-0號
    房屋所有人，反訴原告為0-0建號房屋所有人，反訴原告具
    有事實上處分權之水泥違章建築位於系爭建物頂樓，該處為
    各區分所有人之共用部分，且上開違章建築之增建未經全體
    區分所有權人同意，爰依民法第767條第1項前段、中段之規
    定，請求反訴原告拆除系爭建物頂樓之增建物並回復原狀；
    另請求反訴原告賠償反訴被告因上開增建物造成地面損壞修
    繕防水之費用10萬元等語。反訴原告於前開訴訟繫屬中具狀
    提起反訴，主張：反訴被告於系爭建物頂樓搭蓋違章建物，
    且系爭建物之右側外牆，即反訴被告所有0-0號房屋之側面
    外牆係承重牆，反訴被告在該牆面上開闢8扇門窗，造成系
    爭建物結構改變及破壞，並導致反訴被告於本訴主張之地板
    龜裂現象，反訴被告應依建築技術規則第29條、第30條、第
    60條之規定將0-0號房屋右側承重牆1至4樓所開闢之8扇門窗
    改為實砌牆面等語。惟依上開兩造訴之聲明及訴訟標的以觀
    ，本訴原告與反訴原告之訴訟標的顯非同一，各自主張權利
    亦非由同一事實而發生，亦無其中一請求為他請求之先決問
    題之情形，且反訴與本訴之攻擊、防禦方法亦不相牽連，亦
    即反訴原告是否有權利請求反訴被告將0-0號房屋右側1至4
    樓所開闢之8扇門窗改為實砌牆面，與本訴被告是否應拆除
    系爭建物頂樓之增建物，實無相牽連關係，並不因同屬系爭
    建物所生之糾紛而可認為本訴與反訴有相牽連關係。反訴原
    告雖主張其提起反訴之主張與反訴被告於本訴中請求損害賠
    償10萬元部分之先決問題云云，惟依兩造所提出之主張及證
    據，尚難認於本訴中有調查0-0號房屋承重牆開闢門窗之合
    法性等反訴重要爭點之必要。揆諸前揭規定及說明，反訴原
    告所提起之本件反訴不符合民事訴訟法第260條第1項規定之
    要件，其反訴為不合法，應予駁回。
三、依民事訴訟法第249條第1項第6款、第95條、第78條，裁定
    如主文。
中　　華　　民　　國　　111 　年　　8 　　月　　8　　日
                  竹北簡易庭  法　官　李宇璿
以上正本係照原本作成。
如對本裁定抗告須於裁定送達後10日內向本院提出抗告狀。
中　　華　　民　　國　　111 　年　　8 　　月　　8 　　日
                              書記官  王恬如